【裁判字號】    97,抗,281
【裁判日期】    970407
【裁判案由】    聲請撤銷緩刑
【裁判全文】
臺灣高等法院刑事裁定                   97年度抗字第281號
抗  告  人  甲○○
上列抗告人即受刑人因聲請撤銷緩刑案件，不服臺灣臺北地方法
院中華民國96年4月11日裁定（96年度撤緩字第23號），提起抗
告，本院裁定如下：
    主  文
原裁定撤銷，發回臺灣臺北地方法院。
    理  由
一、檢察官聲請意旨略以：受刑人甲○○因犯詐欺案件，經臺灣
    高等法院以91年度上更(二)字第606號判處有期徒刑2年，緩刑
    5年，並於民國（下同）92年1月30日確定在案。受刑人竟於
    緩刑期前即90年12月間行使偽造文書，經最高法院於95年12
    月14日以95年度臺上字第6863號以偽造文書罪判處有期徒4
    月確定，足見受刑人並非一時失慮，且更違反先前以被告「
    經此教訓，當知所警惕，應無再犯之虞」而判決緩刑之基本
    目的，而有刑法第75條之1「足認原宣告之緩刑難收其預期
    效果，而有執行刑罰之必要」甚明。受刑人所為已合於該條
    第1項第1款所定得撤銷先前緩刑宣告之原因，爰依刑事訴訟
    法第475條規定聲請撤銷先前緩刑之宣告等語。
二、原審裁定略以︰受刑人因前開犯罪經判處有期徒刑2年，緩
    刑5年確定，緩刑期間自92年1月30日起算5年，迄97年1月29
    日始屆滿。詎受刑人竟於緩刑前即91年2月20日，故意再犯
    行使偽造私文書罪，經最高法院於95年12月14日以95年度臺
    上字第6863號刑事判決駁回上訴確定，足見受刑人並未因前
    開緩刑之寬典而有所省悟及警惕，前開宣告之緩刑，已難收
    其預期效果，當有執行刑罰之必要，核與修正後刑法第75條
    之1第1項第1款之規定相符，自應撤銷緩刑之宣告。聲請人
    之聲請，核屬允當，受刑人前開緩刑之宣告應予以撤銷等語
    。
三、抗告意旨略以：原審僅以受刑人受緩刑宣告之前，另犯行使
    偽造文書罪，即遽認受刑人無悔悟反省之心，而逕為撤銷緩
    刑之宣告，未審酌受刑人乃是在遭檢察官於偵辦台灣彰化地
    方法院檢察署93年度偵續字第67號及台灣士林地方法院檢察
    署89年度偵字第1925號詐欺案件（嗣均經處分不起訴在案）
    中，於89年5月6日起即限制抗告人出境，達數年之久，「禁
    止出境」後，抗告人因急於出國處理重要商務（追討3000多
    萬債權，以償公司債務），一時失慮而收買他人招攬出售之
    不實護照，觸犯行使偽造文書罪，絕無意圖規避檢察官之偵
    辦。此由抗告人歷次庭期從未缺席可證。是抗告人確有諸多
    可憫恕之處及不得已之苦衷。抗告人自蒙判處緩刑5年後，
    羞愧之餘，原抱洗心革面，改過遷善之決心，並在國外謀得
    一份安定工作，足見緩刑之宣告已達特別預防之功效。況前
    開2罪之確定日期間隔長達2年餘，與原審所指「經此教訓，
    當知所警惕，應無再犯之虞，而判決緩刑之基本目的」有異
    ，原審自得不必撤銷緩刑之宣告。此為刑法第75條之1將原
    75條所規定「應」字，認為過於嚴苛，而修正為「得」字之
    目的，乃在使法官依犯罪情節，裁量是否「得」撤銷先前緩
    刑之宣告，以資彈性適用。原審未審酌及此，率行撤銷緩刑
    之宣告，使抗告人原冀望改過重新出發之努力，勢將付諸東
    流，爰請撤銷原裁定，駁回檢察官之聲請等語。
四、按刑法關於撤銷緩刑宣告之規定，業於94年2月2日經修正公
    布，並自95年7月1日起生效施行。又於中華民國94年1月7日
    刑法修正施行前，受緩刑之宣告，94年1月7日修正刑法施行
    後，仍在緩刑期內者，適用94年1月7日修正施行之刑法第75
    條、第75條之1及第76條規定，為刑法施行法第6條之1所明
    定。本件係依舊法宣告緩刑，迄新法施行仍在緩刑期內，依
    上開規定，即應適用修正後刑法第75條之1規定。而依據該
    新修正刑法第75條之1規定：「受緩刑之宣告而有下列情形
    之一，足認原宣告之緩刑難收其預期效果，而有執行刑罰之
    必要者，得撤銷其宣告：一、緩刑前因故意犯他罪，而在緩
    刑期內受得易科罰金之有期徒刑、拘役或罰金之宣告確定者
    。二、緩刑期內因故意犯他罪，而在緩刑期內受得易科罰金
    之有期徒刑、拘役或罰金之宣告確定者」。考其立法意旨略
    以：關於緩刑之撤銷，現行法第75條第1項固已設有2款應撤
    銷之原因；至得撤銷緩刑之原因，則僅於保安處分章內第93
    條第3項與撤銷假釋合併加以規定，體例上不相連貫，實用
    上亦欠彈性，爰參酌德國及奧地利現行立法例增訂得撤銷緩
    刑之原因，其中現行關於緩刑前或緩刑期間故意犯他罪，而
    在緩刑期內受得易科罰金之有期徒刑之宣告者，列為應撤銷
    緩刑之事由，因認過於嚴苛，而排除第75條應撤銷緩刑之事
    由，移列至得撤銷緩刑事由，俾使「法官依被告再犯情節，
    而裁量是否撤銷先前緩刑之宣告」；其次，如有前開事由，
    但判決宣告拘役、罰金時，可見行為人仍未見悔悟，有列為
    得撤銷緩刑之事由，以資彈性適用，爰於第1項第1款、第2
    款增訂之。且本條採用裁量撤銷主義，賦予法院撤銷與否之
    權限，特於第1項規定實質要件為「足認原宣告之緩刑難收
    其預期效果，而有執行刑罰之必要」，供作審認之標準。亦
    即於上揭「得」撤銷緩刑之情形，法官應依職權本於合目的
    性之裁量，妥適審酌被告所犯前後數罪間，關於法益侵害之
    性質、再犯之原因、違反法規範之情節是否重大、被告主觀
    犯意所顯現之惡性及其反社會性等情，是否已使前案原為促
    使惡性輕微之被告或偶發犯、初犯改過自新而宣告之緩刑，
    已難收其預期之效果，而確有執行刑罰之必要，此與刑法第
    75條第1項所定2款要件有一具備，即毋庸再行審酌其他情狀
    ，應逕予撤銷緩刑之情形不同，先予敘明。
五、經查，抗告人即受刑人因於85年3月間犯詐欺罪，經本院於9
    1年12月3日以91年度上更（二）字第606號判決判處有期徒
    刑2年，緩刑5年，於92年1月30日確定。而受刑人另於89年1
    2月間犯偽造文書等罪，經最高法院於95年12月14日以95年
    度台上字第6863號判決判處有期徒刑4月，如易科罰金，以
    銀元300元折算壹日確定在案等情，有本院被告前案紀錄表
    在卷可稽。準此，受刑人前開2件犯罪行為時間，均係在其
    受緩刑宣告之前無訛。參以受刑人後案偽造文書犯行，惡性
    尚非重大，經承審法院衡情從輕酌處有期徒刑4月，如易科
    罰金，以銀元300元折算1日。聲請意旨徒以受刑人再受後案
    行使偽造文書受有期徒刑之宣告，即認定原宣告之緩刑難收
    其預期之效果而有執行刑罰之必要。原審就得撤銷其緩刑宣
    告之理由，似亦僅於形式上審查。至於如何認定受刑人確無
    悔悟之心？是否確有其所宣告之緩刑難收其預期效果，而有
    執行刑罰之必要？原審未於撤銷緩刑宣告裁定內敘明其理由
    ，其是否妥適？尚非全無研求之餘地。原裁定漏未審酌及此
    ，遽予准許檢察官聲請撤銷緩刑，於法即有未合。抗告人提
    起本件抗告，即屬有理由，應由本院將原裁定撤銷，為兼顧
    抗告人之審級利益，並發回原審詳加調查，另為妥適之裁定
    。
據上論斷，依刑事訴訟法第413條前段，裁定如主文。
中    華    民    國    97    年    4     月    7     日
                  刑事第十四庭   審判長法  官   陳志洋
                                       法  官   蔡聰明
                                       法  官   謝靜慧
以上正本證明與原本無異。
不得抗告。
                                       書記官   高士童
中    華    民    國    97    年    4     月    7     日


司法院資訊處製作；財團法人民間司法改革基金會備份。
